臺灣高雄地方法院民事判決　　　　　 110年度雄小字第2682號
原　　　告　新光產物保險股份有限公司


法定代理人　吳昕紘　
訴訟代理人　楊昱宏　
被　　　告　陳春足　
上列當事人間請求損害賠償事件，本院於民國110 年11月15日言
詞辯論終結，判決如下：
    主  文
被告應給付原告新臺幣貳萬參仟零柒拾柒元，及自民國一一０年
八月二十一起至清償日止，按週年利率百分之五計算之利息。
原告其餘之訴駁回。
訴訟費用新臺幣壹仟元由被告負擔。
本判決第一項得假執行。
    事實及理由
一、原告主張：被告於民國109 年6 月26日18時50分許駕駛車號
    為8038-NQ 號自小客車，在高雄市○○區○道○號367 公里
    900 公尺處北側交流道，因未注意車前狀況而追撞由原告承
    保車體險，陳又祥所駕駛車牌AYK-3226號自小客車（下稱系
    爭車輛），系爭車輛因而損壞（下稱系爭事故），原告已依
    保險契約賠付系爭車輛之必要修復費用新臺幣（下同）40,7
    07元（零件費用26,389元、工資費用16,318元），爰依保險
    法第53條第1 項規定，代位系爭車輛車主行使民法第184 條
    第1 項前段、第191 之2 條之損害賠償請求權，提起本訴等
    情，並聲明：被告應給付原告42,707元，及自起訴狀繕本送
    達翌日起至清償日止，按週年利率5 ﹪計算之利息。
二、被告答辯：這次的肇事責任伊沒有爭執，伊願意負責，但原
    告第一張提給伊的估價單有把後尾門修繕刪除，所以估價金
    額是2 萬多，本次碰撞沒有撞到後尾門，然而其後原告又提
    出第二次估價單把後尾門修繕加進去，金額變4 萬多，伊認
    為求償金額不合理等語。
三、得心證之理由：
  ㈠原告主張被告於上開時、地駕車，因未注意車前狀況，致追
    撞系爭車輛，造成系爭車輛受損等情，已提出車險保單查詢
    列印、系爭車輛行照、高雄市政府警察局道路交通事故當事
    人登記聯單、高雄市政府警察局交通警察大隊函檢附道路交
    通事故初步分析研判表、估價單、車輛受損照片、發票等件
    為證（本院卷第13-31 頁），並有本院就系爭事故依職權調
    取道路交通事故現場圖、調查報告表㈠㈡、高雄市政府警察
    局交通警察大隊函檢附道路交通事故初步分析研判表、交通
    事故調查紀錄表、交通事故照片及影像光碟等件在卷可稽（
    本院卷第49-65 頁）；又被告對原告主張之上開事實亦是認
    ，堪信原告主張被告有未注意車前狀況，致追撞原告承保之
    系爭車輛，造成系爭車輛受有損害，應屬真實。
  ㈡按因故意或過失，不法侵害他人之權利者，負損害賠償責任
    ；汽車、機車或其他非依軌道行駛之動力車輛，在使用中加
    損害於他人者，駕駛人應賠償因此所生之損害，但於防止損
    害之發生，已盡相當之注意者，不在此限。民法第184 條第
    1 項前段、第191 條之2 分別定有明文。次按負損害賠償責
    任者，除法律另有規定或契約另有訂定外，應回復他方損害
    發生前之原狀，債權人亦得請求支付回復原狀所必要之費用
    ，以代回復原狀，民法第213 條第1 項、第3 項亦定有明文
    。復依保險法第53條第1 項規定，被保險人因保險人應負保
    險責任之損失發生，而對於第三人有損失賠償請求權者，保
    險人得於給付賠償金額後，代位行使被保險人對於第三人之
    請求權。查，原告主張其為系爭車輛之保險人，並已按保險
    契約約定，給付保險金以修復系爭車輛返還車主，已提出估
    價單、統一發票、車險保單查詢列印等件可稽（本院卷第13
    、21、23、29頁），被告就上開書證亦未爭執，是原告主張
    得就被告前開過失行為，向被告請求給付系爭車輛受損之修
    復費用，自屬有據。
  ㈢再按不法毀損他人之物者，被害人得請求賠償其物因毀損所
    減少之價額，民法第196 條定有明文。並按物被毀損時，被
    害人依民法第196 條請求賠償物被毀損所減少之價額，得以
    修復費用為估定之標準，但以必要者為限，例如修理材料以
    新品換舊品，應予折舊（最高法院77年度第9 次民事庭會議
    決議參照）。本件原告主張系爭車輛之修復費用共計42,707
    元，雖已提出上開理賠資料為證，並提出系爭車輛行車執照
    （107 年11月出廠) 為佐（本院卷第15頁），惟關於後尾門
    部分修繕及烤漆，被告辯稱，系爭事故僅輕微擦撞系爭車輛
    後保險桿，並未撞到後尾門，原告關於後尾門部分之修繕與
    系爭事故無因果關係等語。查，從原告提出之車損照片，未
    能見後尾門部分有毀損狀況，且原告訴訟代理人亦當庭自陳
    ：「後尾門的損害是因為後保險桿擠壓造成尾門輕微變形，
    所以照片上比較難以明確看出。」等語，經本院向原告確認
    是否傳訊修繕技師到場說明，原告訴訟代理人卻稱：「因為
    是在臺北的原廠修繕，證人到庭費用過高，請鈞院依法判斷
    。」等語（本院卷第91頁），是本院依卷存照片，既未能查
    悉系爭車輛後尾門有損壞之情形，而原告亦未能就此舉證以
    實其說，則原告關於後尾門部分之修繕請求，難認有據，不
    應准許。又本件後保險桿損害之修復，原告支出28,494元（
    鈑金：750 元、零件：19,501元、烤漆：8,243 元），有估
    價單在可參（本院卷第21頁），其中零件部分既以新零件更
    換被損害之舊零件，揆諸前揭說明，應將零件折舊部分予以
    扣除，始屬合理。依行政院所頒固定資產耐用年數表及固定
    資產折舊率表，【非運輸業用客車、貨車】之耐用年數為5
    年，依平均法計算其折舊結果（即以固定資產成本減除殘價
    後之餘額，按固定資產耐用年數表規定之耐用年數平均分攤
    ，計算折舊額），每年折舊率為5 分之1 ，並參酌營利事業
    所得稅查核準則第95條第6 項規定「固定資產提列折舊採用
    定率遞減法者，以1 年為計算單位，其使用期間未滿1 年者
    ，按實際使用之月數相當於全年之比例計算之，不滿1 月者
    ，以1 月計」，上開【非運輸業用客車、貨車】自出廠日10
    7 年11月，迄本件車禍發生時即109 年6 月26日，已使用1
    年8 月，則零件扣除折舊後之修復費用估定為14,084元【計
    算方式：1.殘價＝取得成本÷( 耐用年數＋1)即19,501÷(
    5+1)≒3,250（小數點以下四捨五入）；2.折舊額＝( 取得
    成本－殘價)×1/（耐用年數）×（使用年數）即( 19,501
    －3,250)×1/5 ×（1+8/12）≒5,417 （小數點以下四捨五
    入）；3.扣除折舊後價值＝（新品取得成本－折舊額）即
    19,501－5,417 ＝14,084】，加計不予折舊之烤漆8,243 元
    及鈑金750 元，合計23,077元（計算式：14,084＋8, 243＋
    750 ＝23,077）。
四、綜上所述，原告依保險代位及侵權行為之法律關係，請求被
    告給付23,077元，及自起訴狀繕本送達翌日即110 年8 月21
    日（本院卷第47頁）起至清償日止，按年息5 % 計算之利息
    ，為有理由，應予准許，逾此部分之請求，為無理由，應予
    駁回。又本件係小額程序為被告敗訴之判決，依民事訴訟法
    第436 條之20之規定，應依職權宣告假執行。
五、本件原告雖為一部勝訴、一部敗訴，惟因原告確有提起本件
    訴訟必要，且起訴後應徵之裁判費至少為1,000 元（民事訴
    訟法第77條之13規定參照），是本院認應依民事訴訟法第79
    條規定，酌情由被告全部負擔，並確定如主文第3 項所示。
中    華    民    國  110     年    12    月    15    日
                  高雄簡易庭  法      官   鄧怡君
以上正本係照原本作成。
如對本判決上訴，須於判決送達後20日內向本院提出上訴狀，並
須表明原判決所違背之法令及其具體內容與依訴訟資料可認為原
判決有違背法令之具體事實之上訴理由。（均須按他造當事人之
人數附繕本）。
民事訴訟法第436條之24第2項：對於本判決之上訴，非以違背法
令為理由，不得為之。
中    華    民    國   110    年    12    月    15    日
                              書  記  官   吳語杰